【裁判字號】    88,上更(一),795
【裁判日期】    890121
【裁判案由】    偽造有價證券等
【裁判全文】
臺灣高等法院刑事判決                  八十八年度上更(一)字第七九五號
    上  訴  人
    即  被  告  戊○○
    選任辯護人  張香奚
右上訴人，因偽造有價證券等案件，不服臺灣台北地方法院，八十四年度訴字第二七
三四號，中華民國八十五年九月三十日第一審判決（起訴案號：臺灣台北地方法院檢
察署八十四年度偵字第二一五三六號）提起上訴，經判決後由最高法院發回更審，本
院判決如左：
    主    文
上訴駁回。
    事    實
一、戊○○於八十三年八月二十五日至同年九月一日間（原審誤為八月中旬某日）某
    日，在臺北市○○區○○路二六五號五樓乙○○住處，意圖為自己不法之所有，
    竊取乙○○所有已在發票人欄蓋印但未記載金額及票載日期之臺北市第三信用合
    作社城內分社（下稱：北市三信城內分社）第四一六三帳號第七五二０二四票號
    空白支票乙張。得手後，戊○○即意圖供行使之用，於翌日在其臺北市○○區○○路二十一巷四十六弄一號住處，偽造該張支票票面額新臺幣（下同）壹拾伍萬
    元及票載日期（八十三年十月五日）後，於同年九月底某日，在臺北市○○區○○路五０六號五樓甲○○住處，將該張偽造之支票背書後交予甲○○收執以抵償
    其所積欠甲○○三十萬元之部分債務，並囑甲○○暫不能提示，乙○○於同年九
    月三十日發現支票失竊，立即掛失止付，甲○○遲至八十四年七月二十九日提示
    該張支票因止付而遭退票始尋線查獲。
二、案經臺北市政府警察局南港分局移送臺灣臺北地方法院檢察署檢察官偵查起訴。
    理    由
一、原審訊據上訴人即被告（以下簡稱被告）戊○○雖就其確於前揭時地填載系爭第
    七五二０二四票號之票面金額（十五萬元）及票載日期（八十三年十月五日）支
    票壹節供承不諱，惟矢口否認係其竊取該張支票及偽造該張支票，初於警訊中辯
    稱略以：「該張支票是由我交給甲○○的沒錯，因我向他調十五萬元（筆錄誤載
    ：十五元）現金所交付的，．．．由乙○○本人將該張支票交給我，要我幫她調
    現金，是她叫我填寫金額及日期，於翌日我將新臺幣十三萬元交給乙○○，剩下
    二萬元作為乙○○之會錢」云云；於偵查中則辯稱略以：「乙○○要我幫她調錢
    ，八十三年九月十三日拿票給我，我在十四日調到錢後，扣下二萬元會錢後，其
    餘十三萬元在十五日存入她三信城內分社帳戶內，．．．我忘了何時將錢匯入她
    帳戶」云云；於審理中則又改稱略以：「票是交給甲○○，向他拿了十五萬元，
    ．．．我是透過我父親丁○○出面持該張支票向甲○○借款的，我跟我父親說他
    兒子要用錢而由其出面借錢」云云，其先後供述矛盾不一，已難信為真實。況查
    右揭事實，業據被害人乙○○指訴綦詳，核與證人甲○○迭於警訊及偵審中之證
    述相符，復有臺北市票據交換所八十四年八月二十三日北票字第六二六八號函及
    所附支票、退票理由單、掛失止付票據提示人資料查報表、票據掛失止付通知書
    及遺失票據申報書等件影本在卷可稽，且證人甲○○數次具結證述「戊○○為了
    清償債務而將該張支票交給我抵債，叫我不要去兌現」等語，載明筆錄在卷可稽
    。是被告戊○○所辯各節無非係畏罪卸責之詞，不足採信。被告戊○○竊盜及偽
    造有價證券等犯行均洵堪認定，均應依法論科。
二、核被告戊○○所為，係犯刑法第三百二十條第一項普通竊盜罪及同法第二百零一
    條第一項偽造有價證券罪。其所犯前揭二罪間有方法結果之牽連關係，應從重論
    以偽造有價證券罪一罪。又被告戊○○行使偽造有價證券之低度行為，應為其偽
    造有價證券之高度行為所吸收，不另論罪。被告戊○○竊取被害人乙○○所有前
    揭支票之犯行，起訴意旨雖未論及，惟與其偽造支票部分有牽連犯之裁判上一罪
    關係，為起訴效力所及，法院自應併予審判。爰審酌被告戊○○犯罪之種類、手
    段、造成之損害及犯罪後態度惡劣不知悔悟等一切情狀，適用刑法第三百二十條
    第一項、第二百零一條第一項、第五十五條、第二百零五條，罰金罰鍰提高標準
    條例第一條前段，諭知戊○○意圖供行使之用，而偽造有價證券，處有期徒刑參
    年貳月。扣案臺北市第三信用合作社第四一六三帳號第七五二０二四票號（票載
    日期：八十三年十月五日）面額新臺幣壹拾伍萬元支票壹張依刑法第二百零五條
    宣告沒收。至於公訴人認被告戊○○係拾得乙○○遺失之本件系爭支票而涉有侵
    占遺失物罪嫌部分，查與事實不符，惟公訴人既認與偽造有價證券部分有牽連關
    係，乃即不另為無罪之諭知。經核其認事用法俱無違誤，量刑亦酌適當，應予
    維持。
三、查被告對於該紙支票之辯詞略有：
  (一)於警訊中辯稱：「該張支票是由我交給甲○○的沒錯，因我向他調新台幣十五萬
    元（筆錄誤植十五元）現金所交付的，是於八十三年九月份（正確日期不記得）
    ．．．．，由乙○○本人將支票交給我，要我幫她調現金，是她叫我填寫金額及
    日期，於翌日我將新臺幣十三萬元交給乙○○，剩下二萬元作為乙○○之會錢」
    云云（偵卷第三頁背面、第十四頁正面）。
  (二)於偵查中則辯稱略為：乙○○要我幫她調錢，八十三年九月十三日拿票給我，我
    在十四日調到錢後，扣下二萬元會錢，其餘十三萬元在十五日存入她三信城內分
    社帳戶內，．．．忘了何時將錢匯入帳戶」云云（見偵卷第二十一頁背面）。
  (三)於原審審理中又稱「（這張支票如何交甲○○﹖）透過我爸爸丁○○出面借的，
    在南港甲○○家中借的，我沒去，我跟我爸爸說他兒子戊○○要用錢，由其出面
    借錢。」等語、「八十三年八月中旬在乙○○家裡（龍江路），是她拿給我，她
    要調十五萬元，乙○○是當場用印後交給我，她希望調二十萬元，不然十五萬元
    也可以。票是交給甲○○，向甲○○拿了十五萬元，我直接將錢存入臺北第三信
    用合作社帳號」云云（見原審卷第二十六頁正面），卻又同在審理中供稱：「八
    十三年八月中旬在龍江路住處交給我，當時印章已蓋好，面額及日期未填寫，她
    有授權我寫。因張（莫雅）只借十三萬元，因她欠我二萬元會錢，所以我填十五
    萬元」（見原審卷第五十頁背面）云云。
  (四)於本院調查庭又稱：「該票是由我父闕山坊拿去向甲○○調現，八十三年八月二
    十二日有存入十二萬九千元給乙○○，金額日期是乙○○要我填的」等語。
四、本院細繹全案卷證，認被告所辯不合情理，理由如左：
  (一)依被害人提出其簽發支票票根聯貫順序記載，其中七五二０二０號日期為八十三
    年八月一日、七五二０二一號日期為八十三年八月十五日、七五二０二二號日期
    為八十三年八月二十日、七五二０二三號日期為八十三年八月二十五日、七五二
    ０二五號日期經查明為八十五年九月一日、七五二０二六號日期為八十三年九月
    一日，由被害人用票習慣，當無將此系爭支票提前在八十三年八月二十五日之前
    使用，如上訴人所辯該空白支票係被害人託其代為調現，其日期必在八十三年八
    月二十五日以後，至八十三年九月一日之前，則上訴人竊取該空白支票之日期自
    亦應在八十三年八月二十五日，至八十三年九月一日之間，被告所辯八十三年九
    月十三日乙○○拿票給他顯與卷證資料不符，不足採信。
  (二)乙○○係於八十三年九月三十日發現支票失竊，經電話詢問證人張文度有無拿其
    支票，經張文度答說沒有，又找不到被告，乃於是日登報遺失，並於翌日掛失止
    付，此有張文度於偵查中之證詞及台北市票據交換所八十四年八月二十三日北票
    字第六二六八號函及所附支票、退票理由單、掛失止付票據提示人資料查報表、
    票據掛失止付通知書及遺失票據申報書等件影本在卷可考，足見乙○○所稱無訛
    ，如係張女請求被告調現，且已收到被告入之款項，何以會問證人張文度後，
    又辦掛失止付。
  (三)證人甲○○於警訊供稱：「該張支票是我的鄰居戊○○因積欠我新台幣壹拾伍萬
    元，故於八十三年十月初拿該張北市第三信用合作社城內分社支票（票號七五二
    ０二四號、帳號000000－0、金額新台幣壹拾伍萬元整）乙張向我抵償他
    所積欠我的債務」等語（見偵卷第七頁背面）及原審審理中證述：「是戊○○在
    他家給我的，我們是鄰居，他說他父親與他週轉困難，他本欠我三十萬元，他拿
    此支票先還一部分，是拿支票給我前一星期，他說這支票是做生意來的客票」、
    「願當面對質，他還欠我十多萬元」、「他為了清償債務交給我抵償，他叫我不
    要去兌現」等語（見原審卷第三十六頁背面、三十七頁正面及第五十一頁正、背
    面）「此票係清償欠我債務的，他告訴我說此票還沒有錢，要我暫時不要提示」
    云云（本院八十八年十二月十四日訊問筆錄）均不相符，則被告所辯係持向甲○○調現，即非真實。乃父到庭證稱有持系爭支票向甲○○調到現金云云與證人甲○○到庭結稱係被告持票抵債等語不符，應以甲○○之證言為可採。
  (四)被告初辯交票日期係在九月十三日、十四日借到，十五日款，其後告訴人提出
    銀行往來明細，在九月中旬無入帳紀錄，乃改稱於八十三年八月中旬拿票云云，
    益見其脫罪飾詞，蓋八十三年八月中旬，系爭支票尚未開出，亦未失竊，被告如
    何能於是時取得支票，況該系爭支票票根上無日期之記載，且有遺失兩字，並於
    備註欄內打「X 」記載「  ＼９」堪信該張支票係遺失，雖其上有闕十五萬元之
    記載，惟告訴人供明係該張支票經人提示後知悉為戊○○所使用，應屬可信。
  (五)至於告訴人乙○○於三信往來明細表中於八十三年八月二十二日固有被告現金存
    入十二萬九千元之記載，告訴人亦不否認，惟該筆現金存入，係因被告向告訴人
    借用其七三八二０八號支票到期日為八十三年八月二十二日，該票轉借給丙○○
    ，由丙○○於同日提示，被告為支付該票之款，乃於同日現金存入十二萬九千元
    ，以供該七三八二０八號支票之兌現，此由卷附第三信用合作社支票對帳單可稽
    ，並有該合作社八十五年十二月三十一日北市三信（內）字第一四一五號函可按
    ，則被告所辯其向甲○○調現存入之詞，即不可採。至八十三年九月二十六日雙
    方所立債權債務切結書，觀其內容，乃雙方債之清算所為之協議，蓋苟如被告所
    辯其於調現後已於八十三年八月二十二日存入現金十二萬九千元，則此項債務乃
    乙○○欠被告戊○○或者欠甲○○，本應由張來還闕，何以切結書反記載「戊○○積欠乙○○之債務，言明１０＼５先行付款十三萬﹖其先後顯然矛盾，要無可採
    。
  (六)八十三年九月二十九日被告與告訴人所立之「債權債務清償切結書」經核與系爭
    支票無關，有如前述，證人丙○○到庭所證亦係八十三年八月十九日換票之事，
    亦與本件系爭支票係被告竊取後偽造行使以抵甲○○宿欠無關，其證言無庸論述
    。
五、綜上所述，被告仍執陳詞指摘原判決不當經核為無理由，上訴應予駁回。
據上論斷，應依刑事訴訟法第三百六十八條，判決如主文。
本案經檢察官覃正祥到庭執行職務。
中    華    民    國    八十九    年      一        月      二十一      日
                            臺灣高等法院刑事第二庭
                                審判長法  官  戴  章  甫
                                      法  官  黃  金  富
                                      法  官  林  銓  正
右正本證明與原本無異。
如不服本判決應於收受送達後十日內向本院提出上訴書狀，其未敘述上訴之理由者並
得於提起上訴後十日內向本院補提理由書（均須按他造當事人之人數附繕本）。
                                      書記官  葉  倫  楨
中    華    民    國    八十九    年      一        月      二十七      日
附錄本案論罪科刑法條：
刑法第三百二十條
意圖為自己或第三人不法之所有，而竊取他人之動產者，為竊盜罪，處五年以下有期
徒刑、拘役或五百元以下罰金。
意圖為自己或第三人不法利益，而竊佔他人之不動產者，依前項之規定處斷。
前二項之未遂犯罰之。
刑法第二百零一條第一項
意圖供行使之用，而偽造、變造公債票，公司股票或其他有價證券者，處三年以上十
年以下有期徒刑，得併科三千元以下罰金。
行使偽造、變造之公債票、公司股票或其他有價證券或意圖供行使之用收集或交付於
人者，處一年以上七年以下有期徒刑，得併科三千元以下罰金。


司法院資訊處製作；財團法人民間司法改革基金會備份。
